【裁判字號】    98,簡抗,8
【裁判日期】    980319
【裁判案由】    訴訟救助
【裁判全文】
臺灣板橋地方法院民事裁定               98年度簡抗字第8號
抗  告  人  甲○○
以上抗告人與相對人己○○、丁○.
、戊○○、壬○○、辛○○間聲請訴訟救助事件，對於本院三重
簡易庭民國97年10月20日所為裁定（97年度重簡救字第23號），
提起抗告，本院裁定如下：
    主  文
抗告駁回。
抗告費用由抗告人負擔。
    理  由
一、按抗告法院認抗告為無理由者，應為駁回之裁定。原裁定依
    其理由雖屬不當，而依其他理由認為正當者，應以抗告為無
    理由。又對於簡易程序第一審裁判之抗告程序，準用第四編
    抗告程序之規定，此分別參照民事訴訟法第495 條之1 第1
    項準用同法第449 條第1 、2 項及同法第436 條之1 第3 項
    自明。
二、本件抗告人於原審聲請訴訟救助意旨略以：抗告人與其他原
    審共同原告請求相對人給付會款事件（鈞院三重簡易庭97年
    度重簡字第1539號），經該案原審於97年10月1 日裁定命抗
    告人與其他原審原告繳納第一審裁判費新台幣（下同）19,5
    13元，然抗告人因被相對人倒會所波及而負債累累，方提起
    上開給付會款訴訟，且因遭倒會所累，信用貶落，四處告貸
    無門。為此聲請訴訟救助等語。原審以抗告人非當事人為由
    ，於97年10月20日裁定駁回其訴訟救助之聲請。抗告人不服
    ，提起本件抗告意旨略以：抗告人於原審駁回其訴訟救助聲
    請前之97年10月6 日即已具狀更正其為原告之地位，是原審
    駁回其訴訟救助之聲請並非適法。爰請求廢棄原裁定，准予
    訴訟救助。
三、按當事人因無資力支出訴訟費用而聲請訴訟救助者，關於請
    求救助之事由，應提出能即時調查之證據以釋明之，此觀民
    事訴訟法第109 條第2 項、第284 條之規定自明（最高法院
    88年台聲字第88號、87年台抗字第393 號裁判意旨可為參照
    ）。次按聲請訴訟救助，依民事訴訟法第109 條第2 項、第
    284 條之規定，應提出能即時調查之證據，以釋明請求救助
    之事由，是法院調查聲請人是否無資力支出訴訟費用，專就
    聲請人提出之證據為之，如聲請人並未提出證據，或依其提
    出之證據，未能信其無資力支出訴訟費用之主張為真實，即
    應將其聲請駁回，並無派員調查之必要。最高法院亦著有26
    年滬抗字第34號判例足稽。
四、本件抗告人因本院三重簡易庭97年度重簡字第1539號給付會
    款事件，於原審聲請訴訟救助，抗告人固於原審駁回其訴訟
    救助聲請前之97年10月6 日即已具狀更正其為原告之地位，
    此業據本院調取本院三重簡易庭97年度重簡字第1539號給付
    會款事件卷宗查閱屬實，原裁定於97年10月20日以抗告人非
    當事人為由，駁回其訴訟救助之聲請，固有不當。然查，抗
    告人於原審聲請訴訟救助，僅提出本院三重簡易庭97年度重
    簡字第1539號之97年10月1 日命抗告人與其他原審共同原告
    繳納第一審裁判費19,513元之裁定影本1 件為憑，除此之外
    ，則未依民事訴訟法第109 條第2 項、第284 條規定提出任
    何應提出能即時調查之證據以釋明之（見抗告人於原審之民
    事聲請訴訟救助狀），揆諸上開最高法院判例意旨所揭，抗
    告人既未依民事訴訟法第109 條第2 項、第284 條之規定，
    應提出能即時調查之證據，以釋明請求救助之事由，則其聲
    請即非合法，應予駁回。
四、綜上，原裁定以抗告人非當事人為由而駁回其訴訟救助之聲
    請，理由雖有不當，惟因抗告人並未提出任何能即時調查之
    證據以釋明，於法未合，仍應駁回其聲請，故結論並無二致
    ，依首開規定，應認為抗告人之抗告為無理由。是抗告人請
    求廢棄原裁定而改准訴訟救助云云，非有理由，應予駁回。
五、依民事訴訟法第436 條之1 第3 項、第495 條之1 第1 項、
    同法第449 條第1 、2 項、第95條、第78條，裁定如主文。
中    華    民    國    98    年    3     月    19    日
                  民事第一庭  審判長法  官  李世貴
                                    法  官  黃信滿
                                    法  官  陳翠琪
以上正本證明與原本無異
不得抗告
中    華    民    國    98    年    3     月    20    日
                                    書記官  簡曉君


司法院資訊處製作；財團法人民間司法改革基金會備份。
